臺灣桃園地方法院民事裁定　　　　　　99年度消債更字第93號
聲　請　人
即　債務人　王元地
上列當事人因消費者債務清理事件，聲請更生，本院裁定如下：
    主    文
聲請人王元地自中華民國一百年八月五日十時起開始更生程序。
命司法事務官進行本件更生程序。
    理    由
一、按法院開始更生程序之裁定，應載明其年、月、日、時，並
    即時發生效力。次按法院裁定開始更生或清算程序後，得命
    司法事務官，進行更生或清算程序，必要時，得選任律師、
    會計師或其他適當之自然人或法人一人為監督人或管理人。
    消費者債務清理條例第45條第1 項、第16條第1 項分別定有
    明文。
二、本件聲請意旨略以：聲請人前曾於民國95年5 月間依照中華
    民國銀行公會會員辦理消費金融案件無擔保債務協商機制與
    最大債權銀行中國信託商業銀行成立協商，惟因協商每月繳
    款數額高於每月收入，乃無力繳納協商款項而悔諾，實有不
    可歸責於己之事由。聲請人之無擔保或無優先權債務總額未
    逾新台幣（下同）1,200 萬元，復未經法院裁定開始清算程
    序或宣告破產，且非聲請人主觀惡意，實係客觀上具有上述
    不可歸責事由存在，爰依法聲請更生等語。
三、按債務人與金融機構協商成立者，不得聲請更生或清算。但
    因不可歸責於己之事由，致履行顯有重大困難者，不在此限
    ；本條例施行前，債務人依金融主管機關協調成立之中華民
    國銀行公會會員，辦理消費金融案件無擔保債務協商機制與
    金融機構成立之協商，準用前項之規定。消費者債務清理條
    例第151 條第5 項、第6 項定有明文。是債務人聲請更生或
    清算，除須符合不能清償債務或有不能清償之虞之要件外，
    倘其已與各債權銀行協議成立債務清理契約，尚須因不可歸
    責於己之事由，致該方案履行顯有重大困難，始能聲請更生
    或清算，以避免債務人任意毀諾已成立之協商，濫用更生或
    清算之債務清理程序。又該條例第151 條第5 項規定並未以
    「成立協商後須另行發生不可歸責於己之困素，導致履行顯
    有重大困難」為要件，是若協商時所成立之條件依債務人之
    收入已發生履行顯有重大困難者，即屬不可歸責之事由（臺
    灣高等法院暨所屬法院97年法律座談會民事類提案第44號之
    研討結論可參）。
四、經查：
  (一)本件聲請人於99年12月13日本院調查時陳報其現每月薪資約
    28,000元，核與聲請人所提出之薪資明細所載相符（見本院
    卷第36、37頁），堪可採信，故本院認聲請人每月可供支配
    款項應為28,000元。
  (二)聲請人所陳報之每月各項支出即房租5,000 元、醫療3,000
    元、膳食費5,850 元、交通費1,000 元部分均未提出任何相
    關單據為憑，且經本院於99年6 月25日以裁定命聲請人補正
    提出相關支出釋明單據仍迄未提出，故本院參酌行政院主計
    處所公佈每人每月最低生活支出9,829 元之統計數據，乃以
    每月9,829 元作為聲請人每月必要生活支出之數額。是此，
    本件聲請人每月收入28,000元，扣除上開必要生活支出9,82
    9 元後，尚餘18,171元可資清償債務。
  (三)又聲請人之各債權人即中國信託商業銀行、花旗商業銀行、
    新光銀行、台北富邦銀行、澳商澳盛銀行、聯邦銀行、遠東
    銀行、玉山銀行、永豐銀行、台新銀行、國泰商業銀行雖均
    願以180 期、0％ 利率提出清償方案，每月清償數額各分別
    為6,876 元、396 元、262 元、717 元、1,181 元、1,962
    元、899 元、701 元、2,152 元（第2 至180期則為2,081元
    ）、2,000 元、1,399元，合計每月應繳款項為18,474 元（
    見本院卷第55、111、112、117至124頁），顯為聲請人上開
    每月餘額18,171元所無法負擔，即見聲請人之薪資收入並不
    足以清償債務，是聲請人雖於本件聲請更生程序中與部分債
    權人成立個別協商，然聲請人之薪資收入既無從負擔協商方
    案還款金額，且亦非可歸責於聲請人之事由所致，故仍應認
    該等最優惠180 期、0％ 利率協商方案之履行顯有重大困難
    。況且，債權人澳商澳盛銀行於本院調查時尚表示業將其債
    權出售予匯誠資產公司，而匯誠資產公司則表示現仍不確定
    是否已經轉售，惟如真有轉售，匯誠資產公司亦可不受銀行
    公會決議之限制，未必會提出180 期、0％ 利率之清償方案
    （見本院卷第121 頁），準此，本件聲請人之薪資狀況以最
    優惠之180 期、0 ％利率協商方案即已無法負擔，更遑論如
    匯誠資產公司於受讓澳商澳盛銀行對聲請人之債權後，提出
    之較180 期、0 ％利率更不優惠之協商方案，則益徵聲請人
    之薪資收入並不足以清償其債務，更見聲請人確有不能清償
    之情形。另本院觀諸聲請人所提出之財政部台灣省北區國稅
    局財產歸屬資料清單，其名下亦別無其他資產可供清償債務
    。
五、綜上所述，堪認本件聲請人確有不能清償債務之情事，此外
    ，本件又查無聲請人有消費者債務清理條例第6 條第3 項、
    第8 條或第46條各款所定駁回更生聲請之事由存在，則聲請
    人聲請更生，應屬有據，並依首揭規定命司法事務官進行本
    件更生程序，爰裁定如主文所示。
中    華    民    國    100     年    7     月    29  日
                  民事第二庭    法  官  袁雪華
正本係照原本作成。
本件不得抗告。
中    華    民    國    100     年    7     月    29  日
                                書記官  劉霜潔